【裁判字號】    96,上易,2082
【裁判日期】    970304
【裁判案由】    恐嚇等
【裁判全文】
臺灣高等法院臺中分院刑事判決        96年度上易字第2082號
上  訴  人  臺灣台中地方法院檢察署檢察官
上  訴  人
即  被  告  丙○○
選任辯護人  尤雯雯律師
上列上訴人因恐嚇等案件，不服臺灣臺中地方法院96年度易字第
4315號，中華民國96年10月15日第一審判決（起訴案號：臺灣臺
中地方法院檢察署95年度偵字第17412號及移送併辦96年度偵字
第12083號），提起上訴，本院判決如下：
    主  文
上訴駁回。
    事實及理由
一、本案經本院審理結果，認第一審判決認事用法及量刑均無不
    當，應予維持，並引用第一審判決書記載之事實、證據及理
    由（如附件）。
二、上訴人即被告丙○○上訴意旨略以：被告僅在其住處要求何
    國源離開，並告知爾後有任何事當面找被告即可，不要找被
    告家人，並無任何恐嚇之舉，原審僅採信告訴人兄長何國源
    之詞，顯失公允；又雖有在網路上張貼原審判決書所載文字
    ，然所為均屬事實，並無毀謗之意云云。上訴人則以被告犯
    後態度不佳，毫無悔意，且有一再誹謗告訴人名譽及恐嚇之
    舉，原審量刑失諸輕縱，不足收刑罰懲儆教育效果，請求從
    重量刑云云。但查(1)本件被告與甲○○已因訴訟關係而迭生
    怨隙，既為被告所是認，被告對於未經通知，於民國94年7
    月11日上午擅自前往其住處欲排解被告與甲○○間糾紛之證
    人何國源，如何委由其向甲○○轉達恐嚇一詞，業經證人何
    國源於原審結證在卷，至於證人紀火明雖證述當天何國源僅
    告知被告很壞，要證人紀火明加以管教其子即被告而已，隨
    後被告返家時見狀，僅要求何國源離去，並未口出任何不利
    甲○○之詞云云，然以證人紀火明於原審證述伊不認識何國
    源，豈有可能任由毫不認識之何國源進入住處，並道紀火明
    之子即被告之長短，而不加詢問及反駁之理；再佐以何國源
    當天既係兼程前往被告住處協調被告與甲○○之糾紛，而依
    證人紀火明於原審亦證稱何國源與其並肩坐在屋內談論被告
    ，被告返家後即坐在對面，並以此一位置與何國源交談等情
    ，顯見被告與何國源確實有面對面進行交談，然證人紀火明
    對於交談內容均一無所悉，於原審審理時復證稱當天何國源
    見到其子即被告就自己離開云云，惟何國源既係基於協調目
    的前往被告住處，豈有被告要求離開即行離去，顯見證人紀
    火明所述被告未為任何不利甲○○之言詞應屬迴護之詞，而
    無可採信。此外，被告在網路上所張貼之文字告訴人甲○○
    具有黑道背景等詞，雖表示已註明「請查明」等字樣，然被
    告所指述係因被告之兄長何國源曾自稱其與顏清標很熟云云
    ，既為證人何國源所否認，且證人即被告之父紀火明於原審
    亦證稱何國源僅到其住處一次，且當天無人言及顏清標的事
    ，被告既未能舉證，逕在網路上發表某人具黑道背景，縱令
    有標註請查明等字樣，亦無減於上開文字對告訴人名譽所造
    成之貶損，被告及其辯護人所述均不足採，並經原審法院已
    詳敘其所辯為不足採信之理由，是被告犯行，洵堪認定。被
    告上訴意旨仍執前詞，指摘原判決不當，為無理由，應予駁
    回。(2)量刑係屬事實審法院之職權，苟無違背法定刑之規定
    或顯然不當，即難指為違法。本件原審判決已詳細說明認定
    被告犯罪之理由，就採為判決基礎之證據，亦論述甚詳，核
    其認事用法均無違誤之處，原判決既已詳述審酌以被告之智
    識程度、犯罪動機、目的源於與告訴人甲○○間因訟爭關係
    迭生怨隙，其恫嚇言詞內容激烈，在網際網路上之留言誹謗
    ，對告訴人之心理傷害及名譽損非，殊不足取，且依中華民
    國罪犯減刑條例第2條第1項第3款，減其刑2分之1，並定其
    應執行刑及諭知易科罰金之折算標準，核無違背法定刑之規
    定，亦無顯然不當之情形，尚難指為違法。公訴人雖以被告
    仍有一再誹謗及恐嚇告訴人之言行，然所述行為是否被告所
    為，尚非有據，至於台灣台中地方法院檢察署檢察官移送併
    辦意旨書所併辦之96年度偵字第12083號妨害名譽案件即被
    告於95年11月6日0時52分許，以希望之名，上網在台中縣政
    府全球資訊網縣民留言版上發表散布主旨：請調查甲○○黑
    道背景... 等事實，與本件被告上開業經論罪科刑之妨害名
    譽罪之事實同一，則為事實上之一罪關係，是以，公訴人上
    訴以原審量刑過輕，尚乏理由，亦應予以駁回。
三、本件被告經合法傳喚，無正當理由不到庭，本院爰不待其陳
    述逕行判決。
據上論斷，應依刑事訴訟法第373條、第371條、第368條，判決
如主文。
本案經檢察官乙○○到庭執行職務。
中    華    民    國    97    年    3    月    4     日
            刑事第六庭    審判長法  官  李  文  雄
                                法  官  邱  顯  祥
                                法  官  林  靜  芬
上列正本證明與原本無異。
不得上訴。                      書記官  高  勳  楠
中    華    民    國    97    年    3    月    4     日
附件
臺灣臺中地方法院刑事判決              96年度易字第4315號
公  訴  人  臺灣臺中地方法院檢察署檢察官
即  被  告  丙○○  男  29歲（民國○○年○○月○○日生）
                    身分證統一編號：Ｚ000000000號
                    住台中縣梧棲鎮○○里○○路○段856號
上列被告因恐嚇等案件，經檢察官提起公訴（95年度偵字17412
號），本院判決如下：
    主    文
丙○○以加害生命、身體之事，恐嚇他人，致生危害於安全，處
有期徒刑陸月，減為有期徒刑月，如易科罰金，以銀元佰元
即新臺幣玖佰元折算壹日；又散布文字，指摘足以毀損他人名譽
之事，處有期徒刑肆月，減為有期徒刑貳月，如易科罰金，以新
臺幣壹仟元折算壹日。應執行有期徒刑肆月，如易科罰金，以銀
元佰元即新臺幣玖佰元折算壹日。
    犯罪事實
一、緣丙○○與甲○○因訴訟關係迭生怨隙，甲○○之兄何國源
    乃於民國94年7月11日上午，至臺中縣梧棲鎮○○路○段856
    號丙○○住處，欲排解丙○○與甲○○間之糾紛，詎丙○○
    竟基於恐嚇危害甲○○安全之犯意，向何國源稱：「若不是
    甲○○死，就是我死，甲○○的小孩我都認識，要讓小孩死
    ，我全省的兄弟都聯絡好了，叫甲○○帶槍來找我，我也有
    槍」等語，並將何國源趕走。何國源歸去後，因關心甲○○
    身家安危，即於同日將丙○○上開威脅甲○○及其子女生命
    、身體安全之將來惡害通知轉告甲○○。丙○○所為，使甲
    ○○心生畏懼，而致生危害於安全。嗣丙○○又意圖散布於
    眾，基於妨害甲○○名譽之犯意，於95年11月6日凌晨0時52
    分許，以「希望」之名，上網在不特定人得以共聞共見之臺
    中縣政府全球資訊網縣民留言版上，發表散布：「主旨：請
    調查甲○○黑道背景。內文：……請內政部警政署徹查甲○
    ○黑道背景及清水分局是否吃案，以免更多人受害。甲○○
    住址台中縣龍井鄉○○路56號之一」等文字，而指摘足以毀
    損甲○○名譽之事。
二、案經甲○○訴由臺灣臺中地方法院檢察署檢察官偵查起訴。
    理    由
一、訊據被告丙○○矢口否認有何恐嚇危害安全及加重誹謗犯行
    ，辯稱：94年7月11日上午，何國源獨自至被告住處，向被
    告說其與顏清標很熟，口氣不佳地要求被告與其弟甲○○前
    往顏清標服務處協調、處理雙方官司紛爭。當下被告僅要求
    何國源離開，否則將依侵入住居罪規定報警處理。豈料何國
    源懷恨在心，而為本案誇張不實的證述。又大家都知道顏清
    標的背景與勢力，加上前述何國源自稱其與顏清標很熟，造
    成被告自身生命安全受影響，所以才會上網留言請求調查甲
    ○○黑道背景等語。被告之本意係希望臺中縣政府警察局可
    以保障被告及家人之人身安全，而非毀損他人名譽云云。經
    查：
（一）關於被告上開恐嚇犯行事實，業經證人何國源於95年9月
      15日檢察官訊問時及於96年10月1日本院審理時二度具結
      證述綦詳，核其證詞內容，前後一致，具體明確，且合於
      情理，並無誣陷被告之跡象。又證人即被告之父紀火明於
      本院審理時證稱：何國源於94年7月11日上午，至其住處
      談論被告與甲○○之間的事，當時何國源叫其管好被告，
      講到一半被告就回來，何國源來去過程中，並沒有人提到
      顏清標的事，其子即被告並沒有說要報警等語。嗣被告於
      反詰問程序中，再度詢問紀火明：「當天何國源有無說顏
      清標的事情？」，紀火明仍明確證稱：「那天他沒有講顏
      清標。」。依此證詞內容，可知被告上開所辯何國源有提
      及顏清標一節，及自己有表示要警處理等詞，均屬不實，
      而以何國源所證之詞為可信。至於紀火明雖另證稱：被告
      並未對何國源說任何不利甲○○的話，被告只說以後不要
      來我們家，有什麼事當面找他解決就可以了，不要找他父
      母。何國源聽了後就離開了，沒說什麼云云。惟何國源至
      被告住處之目的，本在排解其弟甲○○與被告間之糾紛，
      若非被告確有以上開威脅甲○○及其子女生命、身體安全
      之語惡言相向，何國源當不至於未談及任何解決紛爭事宜
      ，即行離去，故本院認紀火明此部分證詞應屬迴護被告之
      詞，而無可信，不足為有利被告之認定。又觀之被告透過
      何國源轉告甲○○所恫稱：「若不是甲○○死，就是我死
      ，甲○○的小孩我都認識，要讓小孩死，我全省的兄弟都
      聯絡好了，叫甲○○帶槍來找我，我也有槍」等語之內容
      ，為相當激烈、深具暴力威脅性之將來惡害通知，自足以
      使甲○○畏懼其自身及其子女生命、身體受侵害，而致生
      危害於安全。被告請求調查前述被告對何國源所言恐嚇言
      語之錄音資料，惟查本案並未存有該等證據資料，自屬不
      能調查，而無調查之必要。本案被告恐嚇犯行，事證明確
      ，堪以認定。
（二）關於被告有於95年11月6日凌晨0時52分許，以「希望」之
      名，上網在不特定人得以共聞共見之臺中縣政府全球資訊
      網縣民留言版上，發表散布：「主旨：請調查甲○○黑道
      背景。內文：……請內政部警政署徹查甲○○黑道背景及
      清水分局是否吃案，以免更多人受害。甲○○住址台中縣
      龍井鄉○○路56號之一」等文字之事實，除據被告供認外
      ，復有上開留言之網頁資料、臺中縣政府95年12月13日府
      畫服字第0950339479號函、中華電信股份有限公司數據通
      信分公司96年1月4日數行客密96帳字第003號函、96年1月
      16日數行客密字第013號函、雅虎國際資訊股份有限公司
      95年12月14日雅虎九五字第01328號函在卷可參。被告雖
      辯稱：因甲○○之兄何國源自稱其與顏清標很熟，造成被
      告生命安全受影響，所以才會上網留言請求調查甲○○黑
      道背景云云。惟如前述，證人紀火明業證稱並無人言及顏
      清標的事，故被告所辯顯無可信。被告雖請求本院調查其
      向警察機關報稱甲○○帶人阻礙被告前去法院開庭之備案
      筆錄資料，及被告於另案偵查中向檢察官陳述甲○○帶兄
      弟之庭訊錄音資料，惟核該等資料縱屬存在，亦屬被告片
      面之詞，無從以之認定被告於警局備案或檢察官庭訊中所
      言屬實，故本院認無調查必要。本案被告並無任何實據，
      恣意於不特定人得以共聞共見之政府機關網際網路留言版
      上，發表散布前述甲○○黑道背景等文字內容，而指摘足
      以毀損告訴人名譽之事，其妨害名譽之犯行亦堪認定。
二、新舊法比較之說明：被告上述恐嚇犯行行為後，刑法業已於
    95年7月1日修正施行，其中：
（一）修正後刑法第2條第1項規定，已將新舊法律適用之「從新
      從輕」原則，改採「從舊從輕」原則，而此規定僅係規範
      行為後法律變更所生新舊法律比較適用之準據法，並非實
      體刑罰法律，自不生行為後法律變更之比較適用之問題，
      應逕行適用新法第2條第1項之規定，為「從舊從輕」之比
      較。
（二）修正前刑法第41條第1項前段規定：「犯最重本刑為五年
      以下有期徒刑以下之刑之罪，而受六個月以下有期徒刑或
      拘役之宣告，因身體、教育、職業、家庭之關係或其他正
      當事由，執行顯有困難者，得以一元以上三元以下折算一
      日，易科罰金。」又被告行為時之易科罰金折算標準，依
      修正前罰金罰鍰提高標準條例第2條前段（現已刪除）規
      定，就其原定數額提高為100倍折算1日，則本件被告行為
      時之易科罰金折算標準，應以銀元300元折算1日，經折算
      為新臺幣後，應以新臺幣900元折算為1日；再依裁判時即
      修正後刑法第41條第1項前段則規定：「犯最重本刑為五
      年以下有期徒刑以下之刑之罪，而受六個月以下有期徒刑
      或拘役之宣告者，得以新臺幣一千元、二千元或三千元折
      算一日，易科罰金。」比較修正前後之易科罰金折算標準
      ，以修正前刑法之規定，較有利於被告，則應依刑法第2
      條第1項前段，適用修正前刑法第41條第1項前段規定，定
      其折算標準。
（三）再按依刑法第51條定應執行刑時，裁判確定前犯數罪，其
      中一罪在新法施行前者，均應為新舊法比較，最高法院95
      年5月23日第8次刑事庭會議著有決議可資參照。查上述被
      告所犯之恐嚇罪，因係於95年6月30日之前所犯，經比較
      新舊法結果，應以修正前之規定較有利於被告，而應以銀
      元300元即新臺幣900元折算1日。又被告所犯之加重誹謗
      罪，因係在95年7月1日刑法修正施行後所犯，係以最低新
      臺幣1000元折算1日，比較新舊法之規定，當以舊法規定
      之折算標準，較有利於被告。故定應執行刑時，應依最有
      利於行為人之舊法諭知易科罰金之折算標準。
（四）且被告所犯上開數罪中之一罪係在新法施行前，而修正前
      刑法第51條規定：「數罪併罰，分別宣告其罪之刑，依左
      列各款定其應執行者：」其中第五款規定：「宣告多數有
      期徒刑者，於各刑中之最長期以上，各刑合併之刑期以下
      ，定其刑期。但不得逾二十年。」。修正後刑法第51條第
      5款規定：「宣告多數有期徒刑者，於各刑中之最長期以
      上，各刑合併之刑期以下，定其刑期。但不得逾三十年」
      ，經比較結果，修正後刑法並非較有利於行為人，依刑法
      第2條第1項前段之規定，當應依修正前之刑法第51條第5
      款，定其應執行之刑。
三、論罪科刑部分：
（一）核被告丙○○所為，係犯刑法第305條之恐嚇危害安全罪
      及刑法第310條第2項之加重誹謗罪。被告所犯上開二罪，
      犯意各別，行為互殊，應予分論併罰。爰審酌被告智識程
      度，其犯罪動機、目的源於與告訴人因訟爭關係迭生怨隙
      ，其恫嚇言詞內容相當激烈，又於散播廣泛迅速之網際網
      路上留言誹謗，所為對告訴人之心理傷害及名譽損害非輕
      ，殊不足取，又犯後飾詞卸責之態度等一切情狀，就被告
      所犯各罪量處如主文所示之宣告刑。
（二）本案被告所犯二罪之時間均係於96年4月24日以前，合於
      中華民國96年罪犯減刑條例所定減刑要件，故均應依該條
      例第2條第1項第3款規定，減其刑期二分之一，再各諭知
      易科罰金之折算標準；及定其應執行之刑及諭知易科罰金
      之折算標準（被告因數罪併罰，一部分犯罪行為在舊法，
      故依最有利於行為人之舊法諭知易科罰金之折算標準）。
四、據上論斷，應依刑事訴訟法第299條第1項前段，刑法第2條
    第1項、第305條、第310條第2項、第41條第1項前段、（修
    正前）第41條第1項前段、（修正前）第51條第5款，刑法施
    行法第1條之1，修正前罰金罰鍰提高標準條例第2條，現行
    法規所定貨幣單位折算新臺幣條例第2條，中華民國96年罪
    犯減刑條例第2條第1項第3款、第7條、第9條、第10條第1項
    ，判決如主文。
中    華    民    國    96    年    10    月    15    日
                        刑事第十二庭  法  官  蔡建興
上正本證明與原本無異。
如不服本判決，應於送達後10日內向本院提出上訴狀（須附繕本
），上訴於臺灣高等法院臺中分院。
                                      書記官  黃英寬
中    華    民    國    96    年    10    月    15    日
附錄論罪科刑法條：
刑法第305條
以加害生命、身體、自由、名譽、財產之事，恐嚇他人致生危害
於安全者，處二年以下有期徒刑、拘役或三百元以下罰金。
刑法第310條
意圖散布於眾，而指摘或傳述足以毀損他人名譽之事者，為誹謗
罪，處一年以下有期徒刑、拘役或五百元以下罰金。
散布文字、圖畫犯前項之罪者，處二年以下有期徒刑、拘役或一
千元以下罰金。
對於所誹謗之事，能證明其為真實者，不罰。但涉於私德而與公
共利益無關者，不在此限。
不得上訴。


司法院資訊處製作；財團法人民間司法改革基金會備份。
